臺灣高等法院刑事判決
110年度原上訴字第28號
上  訴  人  
即  被  告  陳少峯



選任辯護人  廖宏文律師(財團法人法律扶助基金會指派律師)  
上列上訴人因毒品危害防制條例案件，不服臺灣桃園地方法院10
9年度原訴字第99號，中華民國110年1月18日第一審判決（起訴
案號：臺灣桃園地方檢察署109年度偵字第18206號），提起上訴
，本院判決如下：
    主  文
上訴駁回。
    事  實
一、陳少峯明知愷他命係毒品危害防制條例第2條第2項第3款所
    列管之第三級毒品，未經許可不得擅自販賣、持有，竟與姓
    名、年籍均不詳、綽號「大象」之成年男子，共同意圖營利
    ，基於販賣第三級毒品愷他命之犯意聯絡，先由「大象」於
    民國109年4月18日下午4時56分許，以網際網路連結通訊軟
    體「WECHAT」，以暱稱「張泰山（有事語音通話）」，發布
    「小姐已上班24H服務歡迎來電」等暗示販賣第三級毒品愷
    他命之訊息，用以吸引購毒需求者與其聯絡，再由陳少峯攜
    帶愷他命外出交易並收取款項，而陳少峯自每包新臺幣（下
    同）2000元之愷他命販售價額，可從中朋分200元獲利，以
    此方式共同販賣第三級毒品。適有新北市政府警察局新莊分
    局光華派出所警員李易凱於同年5月31日下午4時47分許，執
    行網路巡邏而發覺上開訊息，遂佯稱購毒者，在通訊軟體「
    WECHAT」聯繫「大象」表示欲購買毒品，「大象」請李易凱
    以通訊軟體「WECHAT」與陳少峯所使用暱稱「糊椒餅」聯繫
    交易毒品事宜，雙方約定陳少峯以2000元之價格販賣第三級
    毒品愷他命0.9公克予李易凱後，陳少峯隨即於同日下午5時
    50分許，在桃園市○○區○○路000號前，將附表編號1所示之第
    三級毒品愷他命1包交付予無購買毒品之真意之李易凱，李
    易凱隨即表明警察身分，當場查獲逮捕陳少峯而販毒未遂，
    並扣得如附表所示之物。
二、案經新北市政府警察局新莊分局移送臺灣桃園地方檢察署檢
    察官偵查起訴。
    理  由
壹、證據能力：
    按被告以外之人於審判外之陳述，雖不符刑事訴訟法第159
    條之1至第159條之4之規定，而經當事人於審判程序同意作
    為證據，法院審酌該言詞陳述或書面陳述作成時之情況，認
    為適當者，亦得為證據。又當事人、代理人或辯護人於法院
    調查證據時，知有第159條第1項不得為證據之情形，而未於
    言詞辯論終結前聲明異議者，視為有前項之同意，同法第15
    9條之5亦有明定。查本件檢察官、上訴人即被告陳少峯（下
    稱被告）、辯護人就本判決下列所引被告以外之人於審判外
    陳述之證據能力迄至言詞辯論終結，均未聲明異議（見本院
    卷第62至65、106至110頁），本院審酌該些供述證據作成時
    ，核無違法取證或其他瑕疵，認為以之作為本案之證據屬適
    當，自有證據能力。其餘資以認定被告犯罪事實之非供述證
    據，均查無違反法定程序取得之情形，依刑事訴訟法第158
    條之4反面規定，亦具證據能力。
貳、實體方面：
一、認定事實所憑證據及理由：
  ㈠上揭事實，迭據被告於警詢時、偵查中、原審及本院審理時
    均坦承不諱（見109年度偵字第18206號卷，下稱偵卷，第31
    至33、44頁反面、147至150頁反面；原審卷第86、115頁；
    本院卷第112頁），核與證人即在場之被告友人伍欣儀（業
    經同署檢察官另為不起訴處分）於警詢及偵查中之證述、證
    人即喬裝員警李易凱於偵查中之證述情節相符（見偵卷第41
    至47、155至157、193至197頁），並有員警職務報告、通訊
    軟體對話翻拍照片、對話譯文一覽表、新北市政府警察局新
    莊分局搜索扣押筆錄、扣押物品目錄表各1份及現場照片6張
    附卷可憑（見偵卷第49、51至59、65至69、85至105頁），
    及如附表編號1至2所示之物扣案可資佐證。又扣案之如附表
    編號1所示之物，經送臺北榮民總醫院檢驗結果，含第三級
    毒品愷他命成分一情，亦有該院109年8月4日北榮毒鑑字第C
    0000000號毒品成分鑑定書1份附卷可參（見偵卷第187 頁）
    ，足認被告上開任意性自白與事實相符，堪予採信。
  ㈡按我國法令對販賣毒品者臨以嚴刑，惟毒品仍無法禁絕，其
    原因實乃販賣毒品存有巨額之利潤可圖，故販賣毒品者，如
    非為巨額利潤，必不冒此重刑之險，且被告於偵查中已自承
    ：「（問：你販賣本件毒品本來可以賺多少？）1包賣2000
    ，我可以抽200元」一語甚明（見偵卷第149至150頁），足
    見被告實有欲從中獲得價差利益，而確有營利之意圖，至為
    明灼。
  ㈢綜上所述，本案事證明確，被告犯行堪予認定，應依法論科
    。
二、論罪：
  ㈠按行為後法律有變更者，適用行為時之法律。但行為後之法
    律有利於行為人者，適用最有利於行為人之法律，刑法第2
    條第1項定有明文。被告行為後，毒品危害防制條例第4條第
    3項之規定業經修正，並經總統於109年1月15日公布，於同
    年7月15日施行，修正前毒品危害防制條例第4條第3規定「
    製造、運輸、販賣第三級毒品者，處7年以上有期徒刑，得
    併科新臺幣700萬元以下罰金」，修正後則規定「製造、運
    輸、販賣第三級毒品者，處7年以上有期徒刑，得併科新臺
    幣1000萬元以下罰金」，經比較新舊法結果，修正後毒品危
    害防制條例第4條第3項規定雖未更動販賣第三級毒品罪之構
    成要件及得科處之法定刑種，然已將罰金刑上限提高，自以
    修正前毒品危害防制條例第4條第3項之規定對被告較為有利
    。是依刑法第2條第1項前段規定，本件自應適用被告行為時
    即修正前毒品危害防制條例第4條第3項之規定論處。
　㈡核被告所為，係犯修正前犯修正前毒品危害防制條例第4條第
    6項、第3項之販賣第三級毒品未遂罪。而其持有第三級毒品
    部分，因純質淨重未達20公克以上，並不構成犯罪，自無為
    販賣之高度行為吸收之餘地（原判決雖誤載「為販賣之高度
    行為所吸收」，但於判決本旨無礙，尚不構成撤銷之事由）
    。
　㈢被告與「大象」就上開犯行，有犯意聯絡及行為分擔，應論
    以共同正犯。
　㈣刑之加重減輕：
　⒈按犯毒品危害防制條例第4條之罪，於偵查及審判中均自白者
    ，減輕其刑，此為同條例第17條第2項所明定。經查：被告
    於偵查、原審及本院審判中均自白本案販賣第三級毒品未遂
    犯行，應依毒品危害防制條例第17條第2項之規定，減輕其
    刑。
　⒉又行為人如原即有販賣毒品營利之犯意，雖因經警設計誘捕
    （俗稱釣魚），致實際上不能完成毒品交易，然因其原即具
    有販賣毒品之意思，客觀上又已著手於販賣行為，仍應論以
    販賣毒品未遂罪。本案乃先由「大象」以暗語刊登販售愷他
    命之訊息，吸引購毒者與其聯絡，再由被告外出交易並收取
    款項，足徵被告與「大象」2人本即有販賣毒品之犯意聯絡
    ，並著手於販賣第三級毒品行為之實行，惟因買家為喬裝員
    警而未得逞，為未遂犯，是依刑法第25條第2項規定，減輕
    其刑，並遞減輕之。
　⒊至犯罪之情狀顯可憫恕，認科以最低度刑仍嫌過重者，得酌
    量減輕其刑，刑法第59條定有明文。考其立法意旨，科刑時
    原即應依同法第57條規定審酌一切情狀，尤應注意該條各款
    所列事項，以為量刑標準。刑法第59條所謂「犯罪之情狀顯
    可憫恕」，自係指裁判者審酌第57條各款所列事項以及其他
    一切與犯罪有關之情狀之結果，認其犯罪足堪憫恕者而言（
    即犯罪另有其特殊之原因與環境等等），即必於審酌一切之
    犯罪情狀，在客觀上顯然足以引起一般同情，認為縱予宣告
    法定最低刑度猶嫌過重者，始有其適用（最高法院45年台上
    字第1165號、51年台上字第899 號判例意旨參照）。經查，
    被告雖於本案販賣對象僅只有喬裝之員警，且僅止於未遂，
    然愷他命係毒品危害防制條例公告列管之第三級毒品，其流
    通危害社會秩序至鉅，向為國法所厲禁，且被告與「大象」
    間之分工明確，甚至藉由通訊軟體對外刊登販售毒品之訊息
    ，吸引購毒者，益徵被告本次犯行顯非偶然，其行為對社會
    治安已造成相當之危害，守法觀念嚴重不足，依其情節，實
    無任何足以引起一般人同情、顯可憫恕之處，復經依毒品危
    害防制條例第17條第2項、刑法第25條規定分別減輕其刑，
    尚無情輕法重之弊，自無刑法第59條規定之適用餘地。　　
    　　
三、駁回上訴之理由：
  ㈠原審審理結果，認被告所犯罪證明確，因而適用（修正前）
    毒品危害防制條例第4條第3項、第6項、第17條第2項（據上
    論斷欄贅載「第17條第1項」，但無礙判決本旨，自不構成
    撤銷事由），刑法第2條第1項前段、第11條、第28條、第25
    條第2項等規定，並說明審酌被告無視政府杜絕毒品犯罪之
    禁令，恣意著手販賣第三級毒品欲以牟利，助長施用毒品行
    為更形猖獗，致使施用毒品者沈迷於毒癮而無法自拔，有戕
    害國民身心健康之虞，危害社會、國家健全發展，所為實無
    足取；惟念其犯後尚能坦承犯行，且本件毒品未及賣出即遭
    查獲，並未造成實害，併考量所欲販賣之毒品種類、數量，
    兼衡其智識程度、生活狀況，暨犯罪之動機、手段、素行、
    犯後態度等一切情狀，量處有期徒刑1年10月。並說明：⒈扣
    案如附表編號1所示之物，屬違禁物，不問屬於犯罪行為人
    與否，依刑法第38條第1項規定沒收之；至因鑑驗用罄毒品
    部分，既已滅失，無庸另為沒收之諭知；另用以盛裝上開第
    三級毒品之包裝袋，均無法與毒品完全析離，亦應一併依上
    開規定予以宣告沒收。⒉扣案如附表編號2所示之行動電話1
    支（含SIM卡1張），係供其聯繫本案販賣第三級毒品犯罪事
    宜所用之物，業據被告供承在卷（見原審卷第114 頁），不
    問屬於犯罪行為人與否，應依毒品危害防制條例第19條第1
    項規定諭知沒收。⒊扣案如附表編號3所示之物，雖為被告所
    有，但與本案無涉；如附表編號4所示之物，並非被告所有
    ，爰均不予宣告沒收等旨。經核原判決認事用法，尚無違誤
    ，量刑亦屬妥適。
  ㈡被告上訴主張：請求從輕量刑云云；辯護意旨並稱：請求依
    刑法第57、59條減輕其刑，並給予緩刑之宣告等語。惟本案
　　依被告犯罪情節，並無任何足以引起一般人同情、顯可憫恕
    之處，且業依毒品危害防制條例第17條第2項、刑法第25條
    規定減輕其刑，尚無情輕法重之弊，自無刑法第59條規定之
    適用餘地，已如前述，故辯護意旨請求依刑法第59條酌減其
    刑，並無理由。另按刑事審判旨在實現刑罰權分配正義，故
    法院對有罪被告科刑，應符合罪刑相當原則，使輕重得宜，
    罰當其罪，以契合社會法律感情，此所以刑法第57條明定科
    刑時應審酌一切情狀，尤應注意該條所列10款事項以為科刑
    輕重之標準，俾使法院就個案量刑，能斟酌至當。量刑輕重
    係屬事實審法院得依職權自由裁量事項，苟已斟酌刑法第57
    條各款所列情狀而未逾越法定刑度，不得遽指為違法（最高
    法院98年台上字5002號判決意旨參照）。本件原審判決已以
    被告之責任為基礎，說明被告所犯之罪適用毒品危害防制條
    例第17條第2項、刑法第25條第2項規定，分別減輕其刑，再
    詳予審酌刑法第57條各款所列情形，為科刑輕重標準之綜合
    考量，在法定刑度內，斟酌科刑，尚無偏執一端，致明顯失
    出失入之違法或不當，客觀上不生量刑裁量權濫用或違反比
    例原則、罪刑均衡原則之情形，自無違法之可言；被告及辯
    護意旨徒以前詞主張原審量刑過重，請求再予輕判云云，難
    認有據。此外，被告因另犯毒品案件，經原審法院於110年3
    月31日以109年度原訴字第102號判決判處應執行有期徒刑5
    年2月，有該案判決書節本存卷足憑（見本院卷第87至100頁
    ），而與刑法第74條第1項之緩刑要件不合，自礙難為緩刑
    之宣告。從而，被告之上訴，為無理由，應予駁回。
據上論斷，應依刑事訴訟法第368條，判決如主文。
本案經檢察官崔秉君提起公訴，檢察官壽勤偉到庭執行職務。
中　　華　　民　　國　　110 　年　　5 　　月　　27　　日
                  刑事第十一庭  審判長法　官  周煙平
                                      法　官  吳炳桂
                                      法　官  陳俞伶
以上正本證明與原本無異。
如不服本判決，應於收受送達後20日內向本院提出上訴書狀，其
未敘述上訴之理由者並得於提起上訴後20日內向本院補提理由書
（均須按他造當事人之人數附繕本）「切勿逕送上級法院」。
                                      書記官  朱家麒
中　　華　　民　　國　　110 　年　　5 　　月　　28　　日
附錄：本案論罪科刑法條全文
修正前毒品危害防制條例第4條
製造、運輸、販賣第一級毒品者，處死刑或無期徒刑；處無期徒
刑者，得併科新臺幣2千萬元以下罰金。
製造、運輸、販賣第二級毒品者，處無期徒刑或7年以上有期徒
刑，得併科新臺幣1千萬元以下罰金。
製造、運輸、販賣第三級毒品者，處7年以上有期徒刑，得併科
新臺幣7百萬元以下罰金。
製造、運輸、販賣第四級毒品者，處5年以上12年以下有期徒刑
，得併科新臺幣3百萬元以下罰金。
製造、運輸、販賣專供製造或施用毒品之器具者，處1年以上7年
以下有期徒刑，得併科新臺幣1百萬元以下罰金。
前五項之未遂犯罰之。

附表：
編號   物      品      名      稱 備                                  註  1 愷他命1包（含包裝袋1只） 毛重0.9172公克，淨重0.7265公克，因取樣0.0027公克用罄，驗餘淨重0.7238公克  2 手機1支 插有門號0000000000號SIM 卡  3 手機1支 插有門號0000000000號SIM 卡  4 手機1支 插有門號0000000000號SIM 卡